臺灣高等法院刑事判決                          九十一年度上易字第一二一號
    上  訴  人  臺灣板橋地方法院檢察署檢察官
    被      告  甲○○
    選任辯護人  吳榮達  律師
右上訴人因賭博案件，不服臺灣板橋地方法院九十一年度易字第一號，中華民國九
十一年一月三十一日第一審判決（起訴案號：臺灣板橋地方法院檢察署九十年度偵字
第四二三六號），提起上訴，本院判決如左：
    主  文
原判決撤銷。
甲○○共同連續聚眾賭博，處有期徒刑肆月，如易科罰金以參佰元折算壹日。扣案之
傳真機、錄音機各壹台、錄音帶壹卷、六合彩簽賭單貳拾貳張及帳單壹張均沒收。
    事  實
一、甲○○與姓名年籍不詳之綽號「阿玉」之成年人，共同基於營利之概括犯意，自
    民國九十年元月間起，推由甲○○連續提供其位於台北縣土城市○○路七四之一
    號之可供不特定多數人進出之住處，及裝設於屋內之市內電話機（號碼：000
    00000號）及傳真機（號碼：00000000號），收集由賭客以上開傳
  真機之傳真或電話連絡，聚集不特定之賭客下注簽選俗稱「六合彩」賭博之簽賭
    號碼，用以下注賭博財物。賭客簽選號碼之方式有「二星」、「三星」及「四星
    」三種，簽選一支號碼之賭金分別為新台幣（下同）七十八元、七十或七十五元
    、七十元，而甲○○於賭客簽賭後再將賭客所簽選之號碼交給「阿玉」，用以核
    對中國香港特區政府每星期二、四所開出之六合彩當期開獎號碼，嗣賭客如簽中
    「二星」、「三星」或「四星」，分別可得「阿玉」提供之彩金五千二百元、五
    萬二千元、六十三萬元，如未簽中，則所繳交之賭金全歸「阿玉」所有；另「阿
    玉」並按甲○○收取之「二星」號碼每支給付二元，「三星」及「四星」每支給
    付一元酬勞予甲○○。經營八期，至九十年二月二十日（星期二）下午六時二十
    分許為警於上開地點查獲，並扣得甲○○所有供經營「六合彩」賭博所用之傳真
    機、錄音機各一台、錄音帶一卷、六合彩簽賭單二十二張及帳單一張。
二、案經台北縣警察局樹林分局報請台灣板橋地方法院檢察署檢察官偵查起訴。
    理  由
一、訊據上訴人即被告甲○○於右揭犯罪事實，先後於警訊、偵查、原審及本院審理
    中均坦承不諱，復有被告甲○○所有供經營「六合彩」賭博所用之如事實欄之傳
    真機、錄音機各一台、錄音帶一卷、六合彩簽賭單二十二張及帳單一張扣案可稽
    。本案事證明確，被告告甲○○犯行堪以認定。
二、核被告甲○○所為，係犯刑法第二百六十六條第一項前段之在公眾得出入之場所
    賭博財物罪、同法第二百六十八條前段之供給賭博場所罪及同條後段之聚眾賭博
    罪。又按以自己共同犯罪之意思，參與實施犯罪構成要件以外之行為，或以自己
    共同犯罪之意思，事先同謀，而由其中一部分人實施犯罪之行為者，均為共同正
    犯，此有大法官會議釋字第一百零九號解釋文，可資參照，本件被告甲○○與已
    成年之姓名年籍不詳之綽號「阿玉」之人間，就上開三罪均有犯意之聯絡及行為
    之分擔，均為共同正犯。又被告於當期六合彩開獎前之接受簽賭行為，均分別係
    當次在公眾得出入之場所賭博財物、意圖營利供給賭博場所及聚眾賭博之犯意單
    一而接續進行之接續行為，再其先後多次經營六合彩所犯上開三罪，時間緊接，
    所犯構成要件相同，顯係基於概括犯意反覆為之，應依連續犯之規定分別論以一
    罪並依法加重其刑；另伊於每期開前接續行為中之在公眾得出入之場所賭博財
    物、意圖營利，供給賭博場所及聚眾賭博，均係基於一個賭博犯意之決定，以達
    成同一犯罪之行為，為一行為觸犯前開三罪名，屬想像競合犯，應從情節較重之
    意圖營利，聚眾賭博罪處斷。
三、原審據以論罪科刑，固非無見，惟查中國香港特區政府每星期二、四開出之六合
    彩一期，被告甲○○於九十年二月二十日（星期二）為警查獲，被告甲○○一再
    陳明已經經營八期，推算結果，則被告甲○○犯罪期間，應自九十年一月間開始
    ，原判決認定自被告九十年二月開始經營六合彩，其事實之認定，尚有未洽。檢
    察官上訴意旨，認證人乙○○於八十九年間，即已指認，則被告之犯罪時間，應
    自八十九年起算等語，惟被告犯罪行為係自九十年一月間開始，已如前述，檢察
    官之上訴雖無理由，但原判決既有前揭可議之處，仍屬無可維持，應由本院將原
    判決撤銷改判。爰審酌被告甲○○不思以正當工作獲取財產，竟經營六合彩賭博
    ，供人簽賭財物，以從中獲取不法利益，助長社會僥倖心理，影響正常之社會經
    濟活動，及被告甲○○尚無犯罪前科，犯後坦承犯行之態度等一切情狀，量處如
    主文第二項所示之刑，並諭知易科罰金之折算標準。又扣案之傳真機、錄音機各
    一台、錄音帶一捲、六合彩簽賭單二十二張及帳單一張，為被告甲○○所有供經
    營六合彩賭博所用之物，均應依法宣告沒收。
四、至公訴意旨略以：認被告甲○○係自自八十八年間起至本件判決認定之自九十年
    一月間之前，被告甲○○亦有經營六合彩，認被告此段期間，亦涉有刑法第二百
    六十六條第一項前段在公眾得出入之場所賭博財物、第二百六十八條前段之供給
    賭博場所罪及同條後段之聚眾賭博等罪云云。經查：
（一）公訴人認被告涉有此部分犯罪，無非係以證人乙○○於台灣板橋地方法院檢察
      署檢察官偵查時（案號：八十九年度偵字第一九八八四號）之陳述為憑，認被
      告犯罪起自八十八年間。惟按犯罪事實應依證據認定之，無證據不得推定其犯
      罪事實，刑事訴訟法第一百五十四條定有明文。所謂認定犯罪事實之證據，係
      指足以認定被告確有犯罪行為之積極證據而言，該項證據自須適合於被告犯罪
      事實認定，始得採為斷罪資料（最高法院二十九年度上字第三一０五號判例意
      旨參照）。
（二）被告甲○○與上開證人乙○○間之票據債權關係，雖尚不能以被告於上開檢察
      官偵查案件中所提證人乙○○背書之票據，即認為有金錢借貸存在；惟亦乏其
      他積極證據證明上開票據即為被告與證人乙○○間之六合彩簽賭之賭債，且被
      告與證人間既有上開紛爭，則證人證詞是否可信，亦值懷疑。此外，復查無其
      他積極證據可資被告自八十八年間從事六合彩賭博之佐證，是揆諸前開判例見
      解，自不能認被告係自八十八年間至九十年一月間即有經營六合彩之事實，惟
      此部份與上開論罪部分，公訴人認有連續關係，為裁判上一罪，爰不另為無罪
      之諭知。
據上論斷，應依刑事訴訟法第三百六十九條第一項前段、第三百六十四條、第二百九
十九條第一項前段、刑法第二十八條、第五十六條、第二百六十六條第一項前段、第
二百六十八條、第五十五條、第四十一條第一項、第三十八條第一項第二款，罰金罰
鍰提高標準條例第一條前段、第二條，判決如主文。
本案經檢察官吳慎志到庭執行職務。
中      華      民      國    九十一    年      五      月     十五     日
                                臺灣高等法院刑事第廿四庭
                                    審判長法  官  陳  貽  男
                                          法  官  陳  憲  裕
                                          法  官  王  炳  梁
右正本證明與原本無異。
不得上訴。
                                          書記官  潘  大  鵬
中      華      民      國    九十一    年      五      月     十六     日
附錄本案所犯法條全文
刑法第二百六十六條
在公共場所或公眾得出入之場所賭博財物者，處一千元以下罰金。但以供人暫時娛樂
之物為賭者，不在此限。
當場賭博之器具與在賭檯或兌換籌碼處之財物，不問屬於犯人與否，沒收之。
刑法第二百六十八條
意圖營利，供給賭博場所或聚眾賭博者，處三年以下有期徒刑，得併科三千元以下罰
金。
